【裁判字號】    98,訴,755
【裁判日期】    980623
【裁判案由】    違反毒品危害防制條例
【裁判全文】
臺灣臺南地方法院刑事判決               98年度訴字第755號
公  訴  人  臺灣臺南地方法院檢察署檢察官
被      告  乙○○
上列被告因毒品危害防制條例案件，經檢察官提起公訴（97年度
毒偵字第2065號、98年度毒偵字第137號、第178號、第724號）
，被告就被訴事實為有罪之陳述，經本院裁定由受命法官獨任行
簡式審判程序，判決如下：
    主  文
乙○○犯如附表所示之罪，均累犯，各處如附表所示之宣告刑。
應執行有期徒刑貳年肆月。扣案之海洛因參包（檢驗後淨重零點
零零玖公克、含袋重零點參公克、檢驗後淨重零點零柒玖公克）
均沒收銷燬。
    事  實
一、乙○○有下列之前科：
┌─┬─────┬─────┬─────┬──────┬───┬────┬────┐
│編│案由      │判決字號  │判決法院  │宣告刑      │定執行│執行完畢│就本案有│
│號│          │          │          │            │刑    │日期    │無構成累│
│  │          │          │          │            │      │        │犯      │
├─┼─────┼─────┼─────┼──────┼───┼────┼────┤
│1 │毒品危害防│93訴461   │臺灣台中地│有期徒刑7月 │經減刑│96年9月8│有      │
│  │制條例    │          │方法院    │            │並定應│日      │        │
├─┼─────┼─────┼─────┼──────┤執行刑│        │        │
│2 │毒品危害防│95訴1184  │本院      │有期徒刑1年 │為有期│        │        │
│  │制條例    │          │          │            │徒刑7 │        │        │
│  │          │          │          │            │月又15│        │        │
│  │          │          │          │            │日（96│        │        │
│  │          │          │          │            │聲減  │        │        │
│  │          │          │          │            │541） │        │        │
└─┴─────┴─────┴─────┴──────┴───┴────┴────┘
二、乙○○前於民國90年間因違反毒品危害防制條例案件，經臺
    灣臺中地方法院以90年度毒聲字第2823號裁定送勒戒處所觀
    察、勒戒後，認無繼續施用傾向，並於90年6月20日執行完
    畢出所。又於92年間因違反毒品危害防制條例案件，經臺灣
    臺中地方法院以92年度毒聲字第3131號裁定送觀察、勒戒後
    ，嗣於93年1月9日因法律修正致觀察勒戒未完成。詎乙○○
    仍不知悔改，於上開觀察、勒戒執行完畢後5年內，先後於
    93、95年間分別施用第一級毒品海洛因二次，分別經臺灣臺
    中地方法院以93年度訴字第461號判處有期徒刑7月確定、經
    本院以95年度訴字第1184號判處有期徒刑1年確定，原觀察
    、勒戒處分顯未收效。
三、乙○○仍不知悛悔，於上開表列所載有期徒刑及觀察、勒戒
    執行完畢後5年內，分別基於施用第一級毒品海洛因之犯意
    ，於附表所示之時、地施用第一級毒品海洛因共計4次，嗣
    分別於附表所示時、地為警查獲，並分別扣得如附表所示之
    物。
四、案經臺南市警察局第二分局、第六分局分別報請臺灣臺南地
    方法院檢察署檢察官偵查起訴。
    理  由
壹、程序事項：
  一訊之被告乙○○對於起訴之犯罪事實均坦承不諱，並當庭表
    示認罪，而經本院裁定以簡式審判程序加以審理，則依據刑
    事訴訟法第273條之2、同法第159條第2項之規定，不適用傳
    聞法則有關限制證據能力之相關規定，合先敘明。
  二按上訴人前因施用毒品案件，經第一審法院以八十九年度毒
    聲字第四三九號裁定送觀察、勒戒後，因認無繼續施用毒品
    之傾向，於八十九年二月十日觀察、勒戒執行完畢出所，並
    經台灣板橋地方法院檢察署檢察官以八十九年度毒偵字第六
    二八號不起訴處分確定；上訴人復於上開不起訴處分後之五
    年內，因施用毒品案件，經第一審法院以九十二年度毒聲字
    第三四二一號裁定觀察、勒戒後，認有繼續施用毒品之傾向
    ，此有台灣台北看守所附設勒戒處所九十三年三月五日有無
    繼續施用毒品傾向證明書在卷可稽，惟因毒品危害防制條例
    於九十三年一月九日修正施行，遂於九十三年三月十七日因
    修法免除戒治，釋放出所，並經第一審法院以九十三年度訴
    字第五五０號（起訴案號台灣板橋地方法院檢察署九十三年
    度毒偵緝字第九八號）判處有期徒刑六月確定，於九十三年
    十一月十五日易科罰金執行完畢。有原審法院上訴人之前案
    紀錄表在卷可按。依上訴人上開前科資料，足見其最近一次
    之強制戒治執行完畢釋放之時應係八十九年二月十日。至其
    前揭另次強制戒治雖於九十三年三月十七日經免除執行，乃
    因毒品危害防制條例修正之故，並非因完成法律所預設足以
    戒斷毒癮之治療程序，自不得認係觀察、勒戒或強制戒治執
    行完畢而釋放，最高法院95年度台上字第4270號判決可資參
    照。依上開最高法院判決意旨可知，因毒品危害防制條例修
    正而出所，不得認係觀察、勒戒或強制戒治執行完畢。查被
    告前於90年6月20日觀察、勒戒執行完畢出所，又於92年間
    因違反毒品危害防制條例案件，經本院以92年度毒聲字第31
    31號裁定送觀察、勒戒後，嗣於93年1月9日因法律修正致觀
    察、勒戒未完成，有台灣高等法院被告前案紀錄表一份在卷
    可參，是依上開最高法院判決意旨及說明可知，被告於93年
    1月9日因毒品危害防制條例修正致觀察、勒戒未完成，該日
    非觀察、勒戒執行完畢之日，故被告最近一次觀察、勒戒執
    行完畢之日係於90年6月20日。
  三又按觀察、勒戒或強制戒治執行完畢後，5年內再犯毒品危
    害防制條例第10條之罪者，檢察官應依法追訴，同條例第23
    條第2項定有明文。查被告於90年6月20日觀察、勒戒執行完
    畢後，又先後於93、95年間分別施用第一級毒品海洛因二次
    ，分別經本院判處罪刑確定，原觀察、勒戒處分顯未收效，
    有臺灣高等法院被告前案紀錄表一份附卷可稽。再按，被告
    於5年內曾經再犯，縱其三犯本案施用毒品之時間，在初犯
    受強制戒治執行完畢釋放5年以後，仍與「五年後再犯」之
    情形有別，且因已於「五年內再犯」，顯見其再犯率甚高，
    原實施觀察、勒戒或強制戒治，已無法收其實效，即應由檢
    察官逕行依法追訴（最高法院九十五年度台非字第一０四號
    判決可資參照）。是被告前受觀察、勒戒執行完畢之日距為
    本件犯行時雖相隔5年以上，然揆諸前揭說明，被告於上開
    受觀察、勒戒執行完畢後5年內，仍因有施用毒品案件，經
    法院判處罪刑，即屬於「5年內再犯」，顯見被告之再犯率
    甚高，原實施觀察、勒戒，已無法收其實效，而無5年戒斷
    期之存在，本件施用毒品犯行自無再經觀察勒戒、強制戒治
    之必要，應由檢察官逕行起訴。是以，被告於觀察、勒戒執
    行完畢後5年內再犯毒品危害防制條例之罪，即應依法追訴
    、審理。
貳、實體事項：
  一訊據被告就附表編號(一)至(四)所示施用第一級毒品海洛因之事
    實，業於警詢、偵查中及本院審理時均自白不諱。
  二按海洛因經注射入人體後，約百分之80於24小時內自尿中排
    出，一般而言，尿液中能否驗出嗎啡陽性反應與其投與量、
    投與途徑、採尿時間、個人體質及檢驗方法之靈敏度有關，
    國外曾有文獻報導注射六毫克之海洛因鹽酸鹽，其代謝物嗎
    啡之平均可檢出時限約為26小時，業經行政院衛生署藥物食
    品檢驗局分別於八十一年九月八日以（八一）藥檢壹字第八
    一一四八八五號函述明此旨綦詳。再按，安非他命經口服投
    與後約70%於24小時內自尿中排出，約90%於96小時內自尿中
    排出，目前國內尿液中甲基安非他命之檢驗僅鑑定其是否呈
    陽性反應尚未定其含量，且甲基安非他命成分之檢出與其投
    與方式、投與量、個人體質、採尿時間與檢測儀器之精密度
    等諸多因素有關，僅憑尿液中呈安非他命陽性反應，並無法
    確實推算吸食時間距採集時間之長短，惟依上述資料推斷，
    最長可能不會超過4日，業經行政院衛生署藥物食品檢驗局8
    1年2月8日 (81)藥檢壹字第001156號函述明綦詳。
  三經查：
    被告所犯附表編號(一)至(四)所示之犯行，分別為警採尿送驗，
    檢驗結果分別呈現如附表犯罪事實欄所示之陽性反應，並各
    有如附表證據方法欄所示之證據方法在卷可資佐證，核與被
    告自白相符，是被告之自白確實出於真實，可採為認定事實
    之基礎。揆諸前開說明，足認被告確有分別於附表所示之時
    、地，施用第一級毒品海洛因4次之事實，要可認定。
  四綜上所述，本件事證至為明確，被告之犯行已可認定，應依
    法論科。
參、論罪科刑：
  一核被告就附表編號(一)至(四)所為，分別係犯毒品危害防制條例
    第10條第1項之施用第一級毒品罪4次。又被告分別持有第一
    級毒品海洛因並進而施用，其持有之低度行為應為施用之高
    度行為所吸收，不另論罪。又被告所犯施用第一級毒品罪4
    次間，犯意個別，行為互殊，應分論併罰。
  二又被告有如犯罪事實欄一之前科紀錄，其於96年9月8日有期
    徒刑未經撤銷視為執行完畢，此有臺灣高等法院被告前案紀
    錄表1份在卷足憑，故被告於受有期徒刑執行完畢後，5年內
    故意分別再犯本件有期徒刑以上之罪，依刑法第47條第1項
    之規定，均為累犯，各應依法加重其刑。
  三茲審酌被告前曾因施用毒品經送觀察、勒戒處分執行完畢後
    ，猶仍不思戒絕毒癮、革除惡習，顯未能深切悔改並記取教
    訓，惟念及被告施用毒品之犯行，在本質上乃屬自我戕害身
    心健康之行為，以及被告犯後尚知坦承犯行，態度良好等一
    切情狀，爰分別量處如主文所示之宣告刑，並定其應執行之
    刑，以資懲戒。
  四沒收：
    按查獲之海洛因係第一級毒品，不問屬於犯人與否，應沒收
    銷燬之，此毒品危害防制條例第2條第2項第1款、第18條第1
    項前段分別定有明文。查本件附表編號(一)、(三)、(四)所示之第
    一級毒品海洛因，均屬違禁物，應依前揭之規定沒收銷燬。
據上論斷，應依刑事訴訟法第273條之1第1項、第299條第1項前
段，毒品危害防制條例第10條第1項，刑法第11條、第47條第1項
、第51條第5款，判決如主文。
本案經檢察官甲○○到庭執行職務。
中    華    民    國    98    年    6     月    23    日
                  刑事第二庭    法  官  黃瑪玲
以上正本證明與原本無異。
如不服本判決，應於本判決送達後10日內，向本院提出上訴書狀
，並應敘述具體理由。如未敘述上訴理由者，應於上訴期間屆滿
後20日內向本院補提理由書狀（均須按他造當事人之人數附繕本
）「切勿逕送上級法院」。
                                書記官  黃玉秀
中    華    民    國    98    年    6     月    23    日
附錄法條
毒品危害防制條例第10條
施用第一級毒品者，處 6 月以上 5 年以下有期徒刑。
施用第二級毒品者，處 3 年以下有期徒刑。
附表：
┌─┬────────────────┬──────────┬───┬────┬────┐
│編│犯罪事實                        │證據方法            │扣案物│所犯法條│宣告刑  │
│號│                                │                    │品    │        │        │
├─┼────────────────┼──────────┼───┼────┼────┤
│(一)│乙○○於97年8月2日下午2時40分許 │1.被告之自白；      │第一級│毒品危害│有期徒刑│
│  │，在台南市小東公園公共廁所內，以│2.詮昕科技股份有限公│海洛因│防制條例│捌月，扣│
│  │注射針筒注射之方式，施用第一級毒│  司97年8月12日濫用 │1包（ │第10條第│案之海洛│
│  │品海洛因一次。嗣於同日下午4時50 │  藥物尿液檢驗報告1 │檢驗後│1項之施 │因壹包（│
│  │分許，為警在台南市○區○○路2段 │  份；              │淨重0.│用第一級│檢驗後淨│
│  │403巷70號前見其行跡可疑而上前盤 │3.扣押物品清單及高雄│009公 │毒品罪  │重零點零│
│  │查，並經其同意交付其所持有之第一│  市立凱旋醫院97年8 │克）  │        │零玖公克│
│  │級毒品海洛因1包（檢驗後淨重0.009│  月17日濫用藥物成  │      │        │）沒收銷│
│  │公克），另於同日下午6時4分許經其│  品檢驗鑑定書1份。 │      │        │燬      │
│  │同意採其尿液送驗，檢驗結果呈現嗎│                    │      │        │        │
│  │啡陽性、可待因陽性反應而知悉上情│                    │      │        │        │
│  │。                              │                    │      │        │        │
├─┼────────────────┼──────────┼───┼────┼────┤
│(二)│乙○○於97年12月18日下午4時20分 │1.被告之自白；      │無    │毒品危害│有期徒刑│
│  │為警採尿回溯前26小時內之某時許，│2.詮昕科技股份有限公│      │防制條例│捌月    │
│  │在台南市○○區○○街145巷33號住 │  司97年12月31日濫用│      │第10條第│        │
│  │處，以注射針筒注射之方式，施用第│  藥物尿液檢驗報告1 │      │1項之施 │        │
│  │一級毒品海洛因一次。嗣乙○○於97│  份。              │      │用第一級│        │
│  │年12月18日下午3時30分許，在台南 │                    │      │毒品罪  │        │
│  │市○○區○○路與成功路交叉路口，│                    │      │        │        │
│  │駕駛機車違規左轉而為警攔查，並於│                    │      │        │        │
│  │同日下午4時20分許經乙○○同意採 │                    │      │        │        │
│  │其尿液送驗，檢驗結果呈現嗎啡陽性│                    │      │        │        │
│  │反應而知悉上情。                │                    │      │        │        │
├─┼────────────────┼──────────┼───┼────┼────┤
│(三)│乙○○於98年1月6日晚上8時45分許 │1.被告之自白；      │第一級│毒品危害│有期徒刑│
│  │回溯26小時內之某時許，在台南市安│2.詮昕科技股份有限公│毒品海│防制條例│捌月，扣│
│  │南區○○街145巷33號住處，以注射 │  司98年1月21日濫用 │洛因1 │第10條第│案之海洛│
│  │針筒注射之方式，施用第一級毒品海│  藥物尿液檢驗報告1 │包（含│1項之施 │因壹包（│
│  │洛因一次。嗣於98年1月6日晚上7時5│  份；              │袋重0.│用第一級│含袋重零│
│  │5分許，為警在台南市○○街27號前 │3.扣押物品清單及臺南│3公克 │毒品罪  │點參公克│
│  │，見乙○○騎乘機車搭載林慶忠行跡│  市警察局第六分局查│）    │        │）沒收銷│
│  │可疑而上前盤查，經林慶忠同意主動│  獲乙○○涉毒品案初│      │        │燬      │
│  │交付乙○○與林慶忠合購之第一級毒│  步檢驗報告書1份   │      │        │        │
│  │品海洛因1包（含袋重0.3公克），另│                    │      │        │        │
│  │於同日晚上8時45分許經其同意採其 │                    │      │        │        │
│  │尿液送驗，檢驗結果呈現嗎啡陽性、│                    │      │        │        │
│  │可待因陽性反應而知悉上情。      │                    │      │        │        │
│  │                                │                    │      │        │        │
├─┼────────────────┼──────────┼───┼────┼────┤
│(四)│乙○○於98年3月19日下午4時30分許│1.被告之自白；      │第一級│毒品危害│有期徒刑│
│  │回溯26小時內之某時許，在台南市安│2.詮昕科技股份有限公│毒品海│防制條例│捌月，扣│
│  │南區○○街145巷33號住處，以注射 │  司98年3月27日濫用 │洛因1 │第10條第│案之海洛│
│  │針筒注射之方式，施用第一級毒品海│  藥物尿液檢驗報告1 │包（檢│1項之施 │因壹包（│
│  │洛因一次。嗣於98年3月19日下午2時│  份；              │驗後淨│用第一級│檢驗後淨│
│  │30分許，為警在台南市○區○○街15│3.扣押物品清單及臺南│重0.07│毒品罪  │重零點零│
│  │8號前，見乙○○行跡可疑而上前盤 │  市警察局第二分局查│9公克 │        │柒玖公克│
│  │查，發現乙○○丟棄其所持有之第一│  獲乙○○涉毒品案初│）    │        │）沒收銷│
│  │級毒品海洛因1包（檢驗後淨重0.079│  步檢驗報告書1份。 │      │        │燬      │
│  │公克），另於同日下午4時30分許經 │                    │      │        │        │
│  │其同意採其尿液送驗，檢驗結果呈現│                    │      │        │        │
│  │嗎啡陽性反應而知悉上情。        │                    │      │        │        │
│  │                                │                    │      │        │        │
│  │                                │                    │      │        │        │
└─┴────────────────┴──────────┴───┴────┴────┘


司法院資訊處製作；財團法人民間司法改革基金會備份。
